【裁判字號】    92,訴,1513
【裁判日期】    921008
【裁判案由】    偽造有價證券等
【裁判全文】
臺灣高雄地方法院刑事判決                        九十二年度訴字第一五一三號
    公  訴  人  臺灣高雄地方法院檢察署檢察官
    被      告  甲○○
    選任辯護人  李衍志
右列被告因偽造有價證券等案件，經檢察官提起公訴（九十二年度偵緝字第八四五號
），本院判決如左：
    主  文
甲○○行使變造國民身分證，足以生損害於公眾及他人，處有期徒刑月。變造之國
民身分證影本壹張，沒收；又意圖供行使之用，而偽造有價證券，處有期徒刑年肆
月。本票貳紙（票號分別為一八○一二一號、一八○一二五號、票面金額均為新台幣
四十萬元、發票日均為八十五年五月七日、到期日均為八十五年六月十五日）均沒收
。應執行有期徒刑年陸月；變造之國民身分證影本壹張、本票貳紙（票號分別為一
八○一二一號、一八○一二五號、票面金額均為新台幣四十萬元、發票日均為八十五
年五月七日、到期日均為八十五年六月十五日），均沒收。
    事  實
一、甲○○前於民國（下同）八十四年間，因案遭通緝，為恐遭警方緝獲，竟私自取
    得其弟乙○○之國民身分證，前往位於其高雄市○鎮區鎮○街三十七號住處附近
    之某超級商店內，將自己照片覆蓋在該國民身分證原照片位置後予以影印，以此
    方式變造之，致足生損害於乙○○、內政部、高雄市政府及戶政主管機關對國民
    身分證資料管理之正確性。嗣甲○○因積欠丙○○債務，竟基於意圖供行使之用
    ，而偽造有價證券之犯意，於八十五年五月七日，持該變造之國民身分證向丙○○行使，而偽稱其係乙○○本人，並假冒乙○○之名義，簽發票號分別為一八○
    一二一號、一八○一二五號、票面金額均為新台幣（下同）四十萬元、發票日均
    為八十五年五月七日、到期日均為八十五年六月十五日之本票各乙紙，交付於丙○○供為擔保，以此方式行使之。嗣該二紙本票到期日屆至後，丙○○持該二紙
    本票向乙○○催討債款始知上情。
二、案經丙○○訴由臺灣高雄地方法院檢察署檢察官偵查起訴。
    理  由
壹、證據部分：
一、變造國民身分證部分：
    訊據被告甲○○對於右開犯行於偵查（見台灣高雄地方法院檢察署九十二年度偵
    緝字第八四五號卷第十四頁正面）及本院審理時（見本院九十二年九月二十四日
    審判筆錄）坦承不諱，核與告訴人丙○○指訴之情節相符，並有變造之國民身分
    證影本乙張（見台灣高雄地方法院檢察署八十六年度偵字第五七一一號卷第三頁
    正面）附卷可佐。本件事證明確，被告前開犯行應堪認定。
二、意圖供行使之用，而偽造有價證券部分：
    訊據被告固不否認上開二紙本票係由伊以其弟乙○○之名義簽發，惟矢口否認有
    何偽造有價證券犯行，辯稱：伊簽發本票予丙○○係因積欠丙○○六合彩賭款，
    簽發本票時，其弟乙○○亦在現場，伊有取得乙○○同意始簽發本票；再伊簽發
    本票之同時有簽發同額之支票二張交付丙○○，故簽發本票之目的係供擔保之用
    ，否則支票與本票同時兌現，伊即給付雙重款項，故伊並非「意圖供行使」而簽
    發本票；又丙○○已認識伊多年，衡情應無不知伊之真名係「甲○○」之理；再
    伊簽發本票之時，係被丙○○夥同多人脅迫，故其簽發之時主觀上應無故意云云
    。經查：
  (一)、上開二紙本票係被告以其弟乙○○之名義簽發等情，業經被告自承在卷（見本
      院九十二年九月二十四日審判筆錄），並經本院送請鑑定該二紙本票之發票人
      欄上之指紋結果，與被告之左拇指指紋相符，有內政部警政署刑事警察局九十
      二年八月十八日刑紋字第0920155391號鑑驗書在本院卷可證，堪認為真。
  (二)、再證人乙○○證述：「大約在六、七年前，有一次被告被告訴人丙○○及另外
      兩個人共同帶回來家裡討賭債（六合彩），告訴人說要我父親拿農地出來抵債
      ，但我父親不同意，後來他們就走了，過了沒有多久被告甲○○有打電話回家
      說他欠人家本票票款期限快到了，要我幫忙籌錢。」、「被告甲○○只有跟我
      說他有簽發本票給人。但沒有說以我的名義。」等語（見本院九十二年九月二
      十四日審判筆錄），且證人乙○○如真有同意被告以其名義簽發本票，以證人
      乙○○為被告之親弟，衡情應不致在告訴人持該本票向其請求給付票款時，提
      起確認本票債權不存在之訴訟，此情亦有民事抗告狀一份在卷可稽（見台灣高
      雄地方法院檢察署八十六年度偵字第五七一一號卷第二十一、二十二頁），亦
      不致為脫免自己之給付票款責任而故為誣陷自己兄長即被告之理。基此，被告
      簽發上揭二紙本票，並未得到證人乙○○之同意，亦堪認定。是被告上揭所辯
      ：伊有取得乙○○同意始簽發本票云云，自不足採。
  (三)、又刑法第二百零一條第一項所謂「意圖供行使之用」，其中之「行使」係指以
      偽作真而置該物於其通常存在或流通狀態下加以使用之行為。在方法上不論支
      付價金、清償債務、提供擔保、供作保證金或充當賭資，均無不可。是被告交
      付該二紙本票予告訴人，不論其目的係為供作擔保抑或用以清償債務，均構成
      該條所謂之「行使」。故被告上開所辯：伊簽發本票之同時有簽發同額之支票
      二張交付丙○○，故簽發本票之目的係供擔保之用，否則支票與本票同時兌現
      ，伊即給付雙重款項，故伊並非「意圖供行使」而簽發本票云云，亦不可採。
  (四)、另被告自承：告訴人當時並不知伊之真實姓名，只知道伊之綽號為「吉仔」云
      云（見本院九十二年九月二十四日審判筆錄）。是被告前開所辯：丙○○已認
      識伊多年，衡情應無不知伊之真名係「甲○○」之理云云，即不足採。
  (五)、再按行為人對於構成犯罪之事實，明知並有意使其發生者，為故意（刑法第十
      三條第一項參照）；而刑法第二百零一條第一項偽造有價證券罪之構成亦以被
      告有犯罪之故意為要件。查本件被告於簽發本票時，並未得到證人乙○○之同
      意，已如前述，縱被告當時有遭告訴人及其他人在場而被迫簽發該二紙本票，
      然其在明知其非乙○○本人，且未獲乙○○同意之情況下簽發本票，依前開法
      條之說明，自已符合「故意」之要件。故被告上開所辯：伊簽發本票之時，係
      被丙○○夥同多人脅迫，故其簽發之時主觀上應無故意云云，亦不可採。
  (六)、至被告積欠告訴人之款項究係借款或賭債，經核與前開犯罪之成立與否無涉，
      併此敘明。
  (七)、綜上所述，本件事證明確，被告上開犯行亦堪認定。
貳、論罪科刑部分：
    按國民身分證係關於品行、能力、服務等類似之證書。再按變造文書，係指不變
    更原有文書之本質，僅就文書之內容有所更改者而言，最高法院二十九年度上字
    第一七八五號判例著有明文。次按行使影本，作用與原本相同；文書之影本係原
    本內容之重複顯現，故必有原本之存在，始有影本可言，且影本之形式及內容均
    與原本並無任何差異，於吾人社會生活上自可替代原本，被認為具有與原本相同
    之法律效果，最高法院亦著有七十年度台上字第一一０七號判例、八十九年度台
    上字第五三六五號判決可資參照。查被告於八十四年間，因案遭通緝，為恐遭警
    方緝獲，竟私自取得其弟乙○○之國民身分證，前往位於其高雄市○鎮區鎮○街
    三十七號住處附近之某超級商店內，將自己照片覆蓋在該國民身分證原照片位置
    後予以影印，並持以向告訴人行使，足以生損害於乙○○、內政部、高雄市政府
    及戶政主管機關對於戶籍資料管理之正確性；而該影印之國民身分證與原來之國
    民身分證僅係照片不同，並未使國民身分證之本質有所變更。故核其所為，係犯
    刑法第二百十二條、二百十六條行使變造國民身分證罪。公訴人認係被告係成立
    同條之行使偽造國民身分證罪，容有未洽，併此敘明。再被告變造國民身分證後
    復加以行使，變造之低度行為應為行使之高度行為所吸收，不另論罪。又被告因
    積欠告訴人債務，竟於八十五年五月七日，持該變造之國民身分證向告訴人行使
    ，而偽稱其係乙○○本人，並假冒乙○○之名義，簽發票號分別為一八○一二一
    號、一八○一二五號、票面金額均為四十萬元、發票日均為八十五年五月七日、
    到期日均為八十五年六月十五日之本票各乙紙，交付於告訴人供為擔保，以此方
    式行使之，核被告所為，係犯刑法第二百零一條第一項偽造有價證券罪。其偽造
    有價證券後復持以行使，行使偽造有價證券之低度行為應為偽造之高度行為所吸
    收，不另論罪。又被告簽發上開二紙本票，時間甚為密接，犯罪構成要件相同，
    應係基於偽造有價證券之單一犯意所為之數個動作，為接續犯；公訴意旨認係連
    續犯，亦有未洽，併此陳明。本院審酌被告前有殺人未遂、恐嚇、違反動產擔保
    交易法等多項前科，素行非佳，有台灣高等法院被告全國前案紀錄表及台灣高雄
    地方法院檢察署刑案資料查註紀錄表各乙份在卷可按，就其行使變造國民身分證
    犯行部分，並參酌被告係為躲避警察查緝而變造、行使上開國民身分證，惡性非
    輕，惟查無被告另將該國民身分證作為其他犯罪用途，犯罪情節尚非嚴重，並念
    其於犯後坦承該部分犯行，態度尚稱良好；另就其所為上開偽造有價證券犯行部
    分，業已紊亂票據之交易秩序，並造成告訴人難以求償，其所為自應受有相當程
    度之刑事非難，且考量被告於犯後未能坦承此部分犯行，未見深切悔意等一切情
    狀，就上開二罪，酌情分別量處如主文所示之刑，並定其應執行刑，以資懲儆。
    再被告變造之國民身分證影本一張，係被告所有，且供被告犯罪所用之物，爰依
    刑法第三十八條第一項第二款規定宣告沒收。又本票二張（票號分別為一八○一
    二一號、一八○一二五號、票面金額均為新台幣四十萬元、發票日均為八十五年
    五月七日、到期日均為八十五年六月十五日）既屬偽造，雖已交付告訴人而屬告
    訴人所有，仍應依刑法第二百零五條之規定，不問屬於犯人與否，均宣告沒收之
    。
據上論斷，依刑事訴訟法第二百九十九條第一項前段、刑法第二百十二條、第二百十
六條、第二百零一條第一項、第五十一條第五款、第三十八條第一項第二款、罰金罰
鍰提高標準條例第一條前段，判決如主文。
中      華      民      國    九十二    年      十      月      八      日
                                臺灣高雄地方法院刑事第十四庭
                                  審判長法  官  李 勝 琛
                                        法  官  曾 吉 雄
                                        法  官  官 信 成
右正本證明與原本無異。
如不服本判決，應於判決送達後十日內，向本院提出上訴狀。
                                        書記官  林 明 忠
中      華      民      國    九十二    年      十      月      八      日
附錄刑法論罪科刑法條：
刑法第二百十二條：
偽造、變造護照、旅券、免許證、特許證及關於品行、能力、服務或其他相類之證書
、介紹書，足以生損害於公眾或他人者，處一年以下有期徒刑，拘役或三百元以下罰
金。
刑法第二百十六條：
行使第二百十條至第二百十五條之文書者，依偽造、變造文書或登載不實事項或使登
載不實事項之規定處斷。
刑法第二百零一條：
意圖供行使之用，而偽造、變造公債票、公司股票或其他有價證券者，處三年以上十
年以下有期徒刑，得併科三千元以下罰金。
行使偽造、變造之公債票、公司股票或其他有價證券，或意圖供行使之用，而收集或
交付於人者，處一年以上七年以下有期徒刑，得併科三千元以下罰金。


司法院資訊處製作；財團法人民間司法改革基金會備份。
